臺北高等行政法院判決
　　　　　　　　　　　　　　　　　　 93年度訴字第03503號
　　　　　　　　　　　　　　　.
原　　　告　甲○○
訴訟代理人　張國清律師
被　　　告　財政部臺灣省北區國稅局
代　表　人　許虞哲（局長）
訴訟代理人　丙○○
　　　　　　乙○○
上列當事人間因綜合所得稅事件，原告不服財政部中華民國93年
8月31日台財訴字第09300324810號訴願決定，提起行政訴訟。
本院判決如下：
　　主  文
原告之訴駁回。
訴訟費用由原告負擔。
　　事  實
一、事實概要：原告87年度綜合所得稅結算申報，被告以其短漏
    報本人、配偶之營利、薪資、利息等所得計新台幣（下同）
    4,122,213元，而漏繳所得稅額1,076,293元，除核定補徵稅
    額1,144,477元外，並按所漏稅額1,076,293元處0.2倍罰鍰
    215,200元（計至百元止）。原告就被告核定其取自台中商
    業銀行股份有限公司 (下稱台中商銀)配發之董監事酬勞金
    及車馬費之薪資所得3,560,289元、慶豐商業銀行股份有限
    公司台中分公司 (下稱慶豐商銀台中分行）利息所得21,
    699元、上海商業儲蓄銀行股份有限公司中港分公司 (下稱
    上海商銀中港分行)利息所得17,356元，台北銀行股份有限
    公司台中分公司 (下稱北銀台中分行)利息所得1,495元，第
    一商業銀行台中分行 (下稱一銀台中分行)利息所得1,265元
    ，中區中小企銀股份有限公司儲蓄部 (下稱中區中小企銀儲
    蓄部)利息所得1,036元部分不服，申經復查結果，未獲變更
    ，提起訴願亦經決定駁回後，遂提起本件行政訴訟。
二、兩造聲明：
　　(一)原告聲明：訴願決定、 復查決定及原處分均撤銷。
　　(二)被告聲明：駁回原告之訴。
三、兩造之爭點：被告核定原告前開薪資及利息所得，是否有據
                ？
　　(一)原告主張之理由：
      1.原告因任職廣三企業集團，該集團負責人曾正仁於84年
        間日購買台中商銀股票十萬股借名登記於原告名下，使
        原告得以自然人被選任為監察人，嗣曾正仁陸續買進股
        票借名登記原告名下，迄87年5月間已累積至580,045股
        ，原告因而有86年度之盈餘配股88,318股於87年給付外
        ，並獲配監察人酬勞金2,541,489元（即台中商銀於87
        年度給付原告薪資所得3,560,389元，其中2,541,489元
        為酬勞，為曾正仁所有，餘為車馬費歸原告所有），該
        酬勞金扣除所得稅152,489元，餘2,389,000元已於87年
        6月20日轉入原告在台中商銀之帳戶內。惟於同年月30
        日受命開具取款憑條金額2,380,000元交予廣三集團財
        務處經理黃芳薇匯到上海商銀行中港分行之原告帳戶內
        。同日再由該帳戶轉帳存入曾正仁在同一銀行之帳戶內
        ，故原告實際上並無上開所得。
      2.原告出任台中商銀監察人僅係掛名性質，對86年度之股
        息883,188元及前開董監事酬勞金，原告僅係名義上所
        得人並無權提兌使用，又上開款項日後亦轉入曾正仁所
        掌控之銀行股票帳戶內（存摺、印章皆由廣三財務處保
        管），並由曾正仁出具確認書證明該所得係其所得。而
        87年度給付之台中商銀股利883,188元亦經財政部中區
        國稅局台中分局更正為曾正仁之所得，被告核定原告87
        年之綜合所得稅通知書，亦將上開股利所得883,188 元
        予以剔除，據悉全部曾正仁之人頭戶均作相同之處理，
        本件財政部之訴願決定書亦不否認之，基於行政處理一
        致性原則，本件宜作相同之處理，始稱合法。
      3.次查，原告任職廣三企業集團期間，公司以「為利公司
        資金調度及合法投資為由」要求配合辦理開戶手續。原
        告受僱於人，為了工作迫於無奈只好配合辦理，在慶豐
        商銀台中分公司、上海商銀中港分公司、台北銀行台中
        分公司、一銀台中分行及中區中小企銀儲蓄部等5家銀
        行開設帳戶，且原告開戶時並未提供個人印章及資料，
        而開戶後所有存摺均由財務處人員保管，所有下單買賣
        股票資金均由財務處籌集及調度運用，是原告設於上開
        五家銀行之帳戶，僅為人頭戶，該帳戶內之資金全為曾
        正仁所有並運用，故前開五家銀行撥入前開銀行之活期
        儲蓄存款之孳息合計19,688元，實際所得人係曾正仁，
        被告未予詳查，逕依扣繳憑單資料，認定為原告所得，
        而核課稅捐，有違實質課稅原則。
      4.又查，原告帳戶被利用為股票買賣，所配股息及酬勞均
        非屬原告所得，因不知如何申報，乃依中區國稅局大屯
        稽徵所人員之指導，將原告所得與前開非屬原告之所得
        分繕兩份申報書併同申報，並以掛號郵寄北區國稅局淡
        水稽徵所申報87年綜合所得稅，迄93年3月16日方被通
        知有漏報所得情事。惟原告於申報時，既已將非屬個
        人所得資料（附所得扣繳憑單）充分揭露，自無故意或
        過失漏報之行為，被告以原告短漏報所得而裁處罰鍰，
        核非有據。至被告竟稱只收一份申報書，既然能收到原
        告個人所得部份之申報書，而放在同一信封中的非屬原
        告所得部份之申報書卻未收到，令人難以置信，被告所
        訴，應為卸責之詞。
      5.退而言之，縱認前開所得仍應屬原告所有，稽徵機關亦
        可就原告申報書之附件資料逕行核定補稅，毋須經調查
        即可達到課徵稅捐之目的，遑論原告申報中之順大裕公
        司股息13,069,050元台中商銀股息883,188元均經稅捐
        單位認定非屬原告之所得而予以更正註銷，更足證原告
        並無申報不實，亦無故意或過失之漏報行為，依大法官
        釋字第275號解釋，亦不應依所得稅法第110條第1項規
        定裁處罰鍰。
  　(二)被告主張之理由：
      1.按「個人之綜合所得總額，以其全年左列各類所得合併
        計算之…第3類：薪資所得：凡公、教、軍、警、公私
        事業職工薪資及提供勞務者之所得…第4類：利息所得
        ：凡公債、公司債、金融債券、各種短期票券、存款及
        其他貸出款項利息之所得。」「納稅義務人已依本法規
        定辦理結算申報，但對依本法規定應申報課稅之所得額
        有漏報或短報情事者，處以所漏稅額兩倍以下之罰鍰。
        」為所得稅法第14條第1項第3類、第4類及第110條第1
        項所明定。
      2.查原告漏報系爭薪資所得3,560,289元，係原告任臺中
        商銀監察人所領取之董監事酬勞金及車馬費，被告歸課
        本年度綜合所得稅，並無不合。至原告雖主張系爭薪資
        所得中2,541,489元，係借名人曾正仁之所得，並非其
        取得云云，並提出曾正仁名義出具確認書為證，惟並未
        提供相關匯款流程證明資料，以實其說，而原告提示轉
        帳資料，亦僅能證明該存摺所有人有於前述日期確有轉
        匯若干款項，惟不足以證明轉匯款之原因、用途；又原
        告提示臺中地院刑事判決書等資料，僅能略知係屬廣三
        集團股票違約交割案等部分資料，其並無法證明與本案
        有關，是原告之主張核無足採。
      3.另原告主張前開慶豐商銀台中分公司等五家銀行之利息
        所得合計19,688元，均係原告被利用炒作股票之人頭戶
        孳息，真實所得人為曾正仁，被告不應核課其稅捐乙節
        ，查原告未能就其主張事實提出具體事證供核，其主張
        尚難採信。次查原告縱擔當證券人頭戶，亦係出於自願
        配合，被告依據扣繳憑單資料歸課稅捐並無不合，除原
        告能舉證證明其為證券人頭戶係出於被脅迫或被詐欺等
        情事，否則其於公法上之租稅責任是不可免責的，併予
        陳明。
      4.依前所述，原告87年度綜合所得稅結算申報，漏報前開
        所得計4,122,213元，原查按所漏稅額處罰鍰215,200元
        ，並無違誤。又被告本年度僅接獲原告一份結算申報書
        ，並無其所述之兩份結算申報書，原告提示掛號函件執
        據，僅能證明有郵件函件至淡水稽徵所，尚不足證明其
        確有寄發二份申報書屬實。至原告主張已將自己所得與
        非屬個人所得分繕兩份結算申報書詳實列載並寄達被告
        ，並無申報不實，亦無故意及過失之漏報行為，應不予
        受罰云云，核無足採。
　　理  由
一、按「個人之綜合所得總額，以其全年左列各類所得合併計算
    之…第三類：薪資所得：凡公、教、軍、警、公私事業職工
    薪資及提供勞務者之所得。…第四類：利息所得：凡公債、
    公司債、金融債、各種短期票券、存款及其他貸出款項利息
    之所得…」「納稅義務人已依本法規定辦理結算申報，但對
    依本法規定應申報課稅之所得額有漏報或短報情事者，處以
    所漏稅額兩倍以下之罰鍰。」所得稅法第14條第1項第3類、
    第4類及第110條第1項分別定有明文。
二、本件原告87年度綜合所得稅結算申報，被告以其短漏報本人
    、配偶之營利、薪資、利息等所得計4,122,213元，而漏繳
    所得稅額1,076,293元，除核定補徵稅額1,144,477元外，並
    按所漏稅額處0.2倍罰鍰215,200元之事實，有原告87年度綜
    合所得稅結算申報書、被告核定通知書、核定稅額繳款書、
    91年度財綜所字第Ｚ0000000000號處分書及罰鍰繳款書附原
    處分卷可稽，並為兩造所不爭，堪信為真實。
三、原告就被告核定其取自台中商銀之薪資所得3,560,289元，
    慶豐商銀台中分行、北銀台中行、一銀台中分行及中區中小
    企銀儲蓄部之利息所得計19,688元部分不服，循序提起行政
    訴訟，主張：廣三企業集團負責人曾正仁於84年間購買台中
    商銀股票借名登記於原告名下，使其得以自然人被選任為監
    察人，惟原告僅為掛名監察人，台中商銀87年度配發之薪資
    所得3,560,389元，除其中車馬費2,541,489元為原告所有外
    ，其餘酬勞金2,541,489元，原告已將扣除所得稅125,489元
    之餘額交付曾正仁，原告並無此部分所得；而前開慶豐商銀
    台中分行等各銀行之利息所得，亦係原告開戶提供曾正仁炒
    作股票之活期儲蓄存款之孳息，亦非原告所有，被告應不得
    對原告課徵所得稅等語。
四、經查：
    (一)原告87年度因擔任台中商銀之監察人，而取得該銀行配發
      之酬勞金2,541,489元及車馬費2,541,489元等情，為原告
      所不爭，並有台中商銀申報扣繳憑單及董監事酬勞金分配
      表附卷可證，故被告核定原告87年度有前開薪資所得3,56
      0,289元，併課核定當年度綜合所得稅，揆揭首揭規定，
      並無不合。至原告之股份是否為其所有或曾正仁信託登記
      於其名下，及原告領得前開報酬後，是否已依約轉交曾正
      仁，均屬原告與曾正仁間之私法上權利義務關係，核與原
      告因擔任台中商銀監察人職務而取得前開報酬無涉，原告
      執此主張並無實際所得，不應課徵所得稅云云，尚不足採
      。再者，財政部台灣省中區國稅局更正註銷原告取自台中
      商銀之股利所得883,188元，係因該局查核認曾正仁87年
      間借用原告名義買賣台中商銀股票，涉及分散營利所得，
      故依財政部66年3月21日台財稅第32131號函規定註銷原告
      前開所得而歸戶予分散所得者曾正仁所有，此有財政部台
      灣省中區國稅局個案調查後檔案更正書附卷足憑，亦與原
      告因擔任監察人職務而取得前開薪資所得無關，原告援引
      主張基於行政處理一致性原則，被告應將前開薪資所得更
      正註銷云云，亦非有據。
    (二)次查，原告於慶豐商銀台中分行、北銀台中行、一銀台中
      分行及中區中小企銀儲蓄部設立活期存款帳戶，87年度取
      得前開各銀行給付之利息合計19,688元等情，亦有前開各
      銀行申報扣繳憑單資料可稽，原告雖主張前開帳戶均係曾
      正仁利用其名義開立人頭戶炒作股票，其無使用收益權，
      該利息所得自非其所有云云，並提出台灣台中地方法院88
      年度訴字第367號刑事判決為證，惟觀諸前開判決內容並
      未敘及曾正仁有利用原告名義設立前開銀行帳戶以炒作股
      票，原告復未能提出其他證據以實其說，空言主張前開利
      息所得非其所有，即無足取。
    (三)原告雖另主張其辦理87年度綜合所得稅結算申報時，係將
      屬原告所得及非其所得部分，分繕兩份結算申報書一併寄
      送被告所屬淡水稽徵所辦理，是縱認前開薪資所得及利息
      所得仍屬原告所有，原告既已申報，自無短漏報所得情事
      云云，惟依原告提出之掛號函件執據所載，並未記載其寄
      送文件內容及件數，尚難認原告確有繕寫二份87年度綜合
      所得稅結算申報書併同寄送申報等情屬實；又依被告函向
      所屬淡水稽徵所查詢結果，該稽徵所亦函復本年度只接獲
      原告一份結算申報書，並無其所述二份結算申報書等語，
      原告亦未能再舉其他可資採信之證據以為證明，自難信其
      前開主張為真實，故原告辦理87年度綜合所得稅結算申報
      ，明知有前開薪資所得及利息所得，且已收到前開銀行開
      立扣繳憑單，竟未依法申報前開所得，縱非故意，亦難謂
      無重大過失，依前揭所得稅法第110條第1規定，自應予處
      罰。
五、綜上所述，被告以原告87年度綜合所得稅結算申報，短漏報
    本人、配偶之營利、薪資及利息等所得計4,122,213元，而
    漏繳所得稅額1,076,293元，核定應補徵稅額1,144,477元，
    並按所漏稅額處0.2倍罰鍰215,200元，並無違誤，復查、訴
    願決定遞予維持，俱無不合，原告仍執前詞，訴請撤銷，為
    無理由，應予駁回。
據上論結，本件原告之訴為無理由，爰依行政訴訟法第98條第3
項前段，判決如主文。
中　　華　　民　　國　　94　　年　 　9　　月　 14  　 日
                        第四庭審判長法  官　徐瑞晃
                                    法  官　吳慧娟
                                    法  官　蕭惠芳
上為正本係照原本作成。
如不服本判決，應於送達後20日內，向本院提出上訴狀並表明上
訴理由，如於本判決宣示後送達前提起上訴者，應於判決送達後
20日內補提上訴理由書（須按他造人數附繕本）。
中　　華　　民　　國　　94　　年　 　9　　月　 14  　 日
             　　　　　　   　　　　書記官  李淑貞
